臺灣屏東地方法院刑事判決　　　　　　　 96年度訴字第722號
公　訴　人　臺灣屏東地方法院檢察署檢察官
被　　　告　甲○○
　　　　　　　　　　（現另案於臺灣屏東看守所羈押中）
上列被告因違反毒品危害防制條例案件，經檢察官提起公訴（96
年度毒偵字第1064、1064號），被告於準備程序中就被訴事實為
有罪之陳述，經本院合議庭裁定改以簡式審判程序審理，判決如
下：
    主  文
甲○○施用第一級毒品，累犯，處有期徒刑壹年肆月，減為有期
徒刑捌月。
    事  實
一、甲○○於民國93年間因竊盜案件，經本院以93年度易字第
    736 號判決判處有期徒刑1 年確定，嗣於95年5 月26日縮刑
    期滿出監。
二、甲○○於93年間因施用毒品案件，經本院以94年度毒聲字第
    13號裁定送觀察勒戒，因認有繼續施用毒品傾向，再經本院
    以94年度毒聲字第162 號裁定令入戒治處所施以強制戒治，
    因其強制戒治期間業已逾6 個月以上，且戒治處遇成效合格
    ，認應無繼續強制戒治之必要，經臺灣屏東地方法院檢察署
    檢察官於94年11月4 日以94年度戒毒偵字第134 號為不起訴
    處分確定，並於同月7 日停止其戒治處分出所（接續執行徒
    刑）。詎其仍不知戒除毒癮，於觀察勒戒、強制戒治執行完
    畢釋放後5 年內，基於施用第一級毒品海洛因之犯意，自96
    年3 月27日20時許起至同年4 月8 日14、15時許，在其位於
    屏東縣枋山鄉○○村○○路60之1 號住處房間內，平均每2
    至3 日1 次之頻率，以針筒注射之方式施用第一級毒品海洛
    因多次。嗣分別於(1)96年3 月30日7 時30分許，為警持本院
    核發之搜索票執行搜索時，徵其同意採尿送驗後，檢驗結果
    呈嗎啡陽性反應，始悉上情；(2)於96年4 月12日，經警通知
    謝俊明到潮州分局採尿送驗後，檢驗結果呈嗎啡陽性反應，
    始悉上情。
三、案經屏東縣警察局枋寮分局報告臺灣屏東地方法院檢察署檢
    察官偵查起訴。
    理  由
一、本案被告甲○○所犯為死刑、無刑徒刑或最輕本刑為3 年以
    上有期徒刑以外之罪，其於準備程序中就被訴事實為有罪之
    陳述，經法官告知簡式審判程序之旨，並聽取公訴人之意見
    後，依刑事訴訟法第273 條之1 第1 項規定，裁定由受命法
    官獨任進行簡式審判程序，合先敘明。
二、上開事實，業據被告甲○○坦承不諱，且被告為警查獲時採
    尿送驗結果，呈嗎啡（即海洛因水解後之反應）之陽性反應
    ，有正修科技大學超微量研究科技中心96年4 月25日R00-00
    00-000號、96年4 月26日R00-0000-000號檢驗報告各1 紙在
    卷可證。上述鑑驗結果，均係檢驗機關本於專業知識及以精
    密儀器或科學檢驗方法所得之結論，自可憑信，足見被告自
    白與事實相符，堪以採信。又被告前於93年間因施用毒品案
    件，經本院以94年度毒聲字第13號裁定送觀察勒戒，因認有
    繼續施用毒品傾向，再經本院以94年度毒聲字第162 號裁定
    令入戒治處所施以強制戒治，因其強制戒治期間業已逾6 個
    月以上，且戒治處遇成效合格，認應無繼續強制戒治之必要
    ，經臺灣屏東地方法院檢察署檢察官於94年11月4 日以94年
    度戒毒偵字第134 號為不起訴處分確定，並於同月7 日停止
    其戒治處分出所，有臺灣屏東地方法院檢察署刑案資料查註
    紀錄表及臺灣高等法院被告前案紀錄表各1 份在卷可參。從
    而，本件事證已臻明確，被告經觀察勒戒、強制戒治執行完
    畢釋放後，5 年內再犯本件施用第一級毒品海洛因之犯行，
    堪以認定。
三、論罪科刑
（一）施用毒品行為為集合犯：
    1.依最高法院86年臺上字第3295號判例意旨，數行為於同時
      同地或密切接近之時地實施，侵害同一之法益，各行為之
      獨立性極為薄弱，依一般社會健全觀念，在時間差距上，
      難以強行分開，在刑法評價上，以視為數個舉動之接續施
      行，合為包括之一行為予以評價，較為合理，方屬接續犯
      之範疇。足見「接續犯」之成立係以時、空密接性為前提
      要件，即透過對於同一法益之同種類侵害行為繼續不間斷
      之實行，業已稀釋個別行為之獨立性，致使刑法評價時將
      之視為單一、整體之犯罪行為，以符合社會一般人對於行
      為概念之認知，並與行為人之犯罪目的相互結合。惟被告
      多次施用海洛因之行為期間達十數日，平均每2 至3 日施
      用1 次海洛因，各次犯行間明顯可分而具有獨立性，核與
      前揭判例意旨所稱「數行為於同時同地或密切接近之時地
      實施」之特性並不相符，已難認合於「接續犯」之前提要
      件。
    2.至於學理上「包括一罪」概念中，與施用毒品之犯罪型態
      較有關聯者，應屬「集合犯」之態樣，此即依一般社會通
      念，特定犯罪行為具有反覆實施之特性，立法者於制定刑
      罰法律之初，亦已認知該種行為類型之反覆性，而有意藉
      由法條中客觀構成要件之行為要素，涵括上開具有反覆實
      施特性之數個犯罪行為，仍僅接受一次刑法之評價為已足
      。施用毒品犯罪通常極易成癮，一旦身染毒癮，即有於短
      時內密集施用之傾向，是就業已成癮之施用毒品者而言，
      如將個別施用行為在刑法上逐一評價並分別論處罪刑，恐
      係無視於該種犯罪類型反覆實施之特性，而有使行為人承
      受過度且顯不相當刑罰之疑慮。此乃立法者於制定毒品危
      害防制條例時既依成癮性、濫用性及對社會危害性而將毒
      品分為四級，且僅規定處罰施用第一、二級毒品，足見毒
      品危害防制條例所處罰施用第一、二級毒品，其構成要件
      之行為要素係具有成癮、濫用之反覆、延續實行，參諸同
      條例就施用第一級、第二級毒品者另有施予觀察、勒戒或
      強制戒治等戒除毒癮之保安處分，及倘行為人曾經刑事處
      遇方式助其戒斷毒癮，猶再犯施用毒品，足見原所據以實
      施之治療程式，顯然不能收其實效，而應依法追訴處罰等
      規定，據此可知，施用毒品之行為本身，顯然具有反覆性
      及延續性之特徵，準此，「施用」即屬此類犯罪之常態，
      倘認「施用」毒品，為數罪評價，恐與刑罰之過度評價禁
      止原則相悖。基此，將此反覆多次施用毒品犯行列入「集
      合犯」之實質一罪範疇，尚稱合理（參酌最高法院呂潮澤
      庭長著「連續犯存廢爭議之參考意見」乙文，刊於臺灣刑
      事法學會出版「連續犯規定應否廢除暨其法律適用問題」
      乙書第71頁；最高法院張淳淙審判長著「從刑法修正論行
      為之罪數- 牽連犯、連續犯及常業犯廢除後之實務因應」
      乙文，刊於司法文選別冊第29頁；最高法院花滿堂法官著
      「牽連犯、連續犯廢除後之適用問題」，刊於「最高法院
      學術研究會叢書 (十二)-- 刑法修正後之適用問題」乙書
      第178 、179 頁）。
    3.綜上所述，本件被告反覆多次施用海洛因之犯罪行為，時
      間甚為密集，經被告於本院審理時自承施用頻率為每2 至
      3 日施用1 次海洛因，且前因施用毒品案件，經送觀察、
      勒戒及強制戒治後，仍為本件多次施用毒品之行為，顯見
      被告有施用毒品之犯罪倚賴性，復參諸被告施用海洛因之
      時間、地點及動機，足認被告施用第一級毒品海洛因，乃
      係基於反覆施用第一級毒品海洛因之集合性犯罪故意，而
      於密切之時、地反覆延續實行施用第一級毒品之犯罪，依
      社會一般客觀上之觀察，符合一個反覆、延續性之行為觀
      念，揆諸前揭說明，被告多次施用海洛因之行為，應論以
      「集合犯」而為「包括一罪」，僅受一次之刑法評價。
（二）查海洛因係毒品危害防制條例第2 條第2 項第1 款所定之
      第一級毒品，不得非法持有、施用。故核被告所為，係犯
      毒品危害防制條例第10條第1 項施用第一級毒品罪。其於
      施用海洛因前持有海洛因犯行，為其施用之高度行為所吸
      收，應不另論罪。又被告前於93年間因竊盜案件，經本院
      以93年度易字第736 號判決判處有期徒刑1 年確定，嗣於
      95年5 月26日縮刑期滿出監，有高等法院被告前案紀錄表
      1 份在卷可佐，其於有期徒刑執行完畢後5 年以內故意再
      犯本件有期徒刑以上之罪，為累犯，應依刑法第47條第1
      項規定加重其刑。爰審酌被告前因施用毒品案件，經送觀
      察勒戒、強制戒治執行完畢，仍未戒除施用毒品之惡習，
      復施用第一級毒品，戕害身心甚鉅，惟念其施用毒品乃戕
      害自己之健康，尚未危及他人，其犯罪之動機、方法、所
      生損害及生活狀況，及犯後坦承犯行之態度等一切情狀，
      量處如主文所示之刑。
（三）末查本件被告犯罪時間在96年4 月24日以前，所犯為毒品
      危害防制條例第10條第1 項之罪，合於減刑條件，爰依中
      華民國96年罪犯減刑條例第2 條第1 項第3 款之規定，減
      其刑期二分之一。
據上論斷，應依刑事訴訟法第299 條第1 項前段、第273 條之1
第1 項，毒品危害防制條例第10條第1 項，刑法第11條前段、第
47條第1 項，中華民國96年罪犯減刑條例第2 條第1 項第3 款、
第7條，判決如主文。
本案經檢察官鍾仁松到庭執行職務。
中　　華　　民　　國　　96　　年　　7 　　月　　31　　日
                  刑事第二庭    法  官  陳海寧
以上正本證明與原本無異。
如不服本判決應於收受本判決送達後10日內向本院提出上訴書狀
，其未敘述上訴理由者，並得於提起上訴後10日內向本院補提理
由書狀（均須按他造當事人之人數附繕本）「切勿逕送上級法院
」
中　　華　　民　　國　　96　　年　　8　　月　  　6　　日
                                書記官  馮得弟
附錄本案論罪科刑法條
毒品危害防制條例第10條第1項
施用第一級毒品者，處 6 月以上 5 年以下有期徒刑。
